臺灣雲林地方法院交通事件裁定　　　　　　　　　　九十二年度交聲字第二一二號
　　原處分機關　交通部公路局嘉義區監理所雲林監理站
　　異　議　人
　　即受處分人　甲○○
右列異議人因違反道路交通管理處罰條例案件，對於交通部公路總局嘉義區監理所雲
林監理站民國九十二年十一月二十八日所為之裁決處分（原處分案號：雲監裁字第裁
七二─ＫＡＣ一四七七六九號），聲明異議，本院裁定如左：
    主  文
原處分撤銷。
甲○○不罰。
    理  由
一、按逕行舉發違反道路交通管理事件，經汽車所有人依通知單之應到案日期前到案
    ，並告知違規駕駛人姓名、身分證統一編號及住址者，處罰機關應即另行通知違
    規駕駛人到案依法處理；逾應到案日期，處罰機關應依道路交通管理處罰條例第
    八十五條第三項規定處罰該汽車所有人，違反道路交通管理事件統一裁罰基準及
    處理細則第二十四條定有明文。易言之，如汽車駕駛人在道路行駛而有違規行為
    ，被警當場攔停者，處罰機關固應對汽車之駕駛人為處罰，惟若舉發機關並非當
    場對該部汽車攔停，而係依道路交通管理處罰條例第七條之二規定逕行舉發者，
    此際舉發機關只能對汽車所有人逕行舉發，而如經舉發之汽車所有人在舉發通知
    單所載應到案日期前到案，並告知處罰機關該名違規駕駛人姓名、身分證統一編
    號及住址者，處罰機關應即依前開處理細則第二十四條規定處罰該名違規駕駛人
    ；如汽車所有人未於應到案日期前到案，或雖於應到案日期前到案而未告知處罰
    機關實際違規駕駛人者，處罰機關仍應依道路交通管理處罰條例第八十五條第三
    項「本條例關於車輛駕駛人之處罰，如應歸責於車輛所有人者，處罰車輛所有人
    」規定，對車輛所有人加以處罰。至若汽車所有人未於應到案日期前到案，然於
    處罰機關逕行裁決前，汽車所有人或實際駕駛人到案陳述實際駕駛人年籍者，觀
    諸上開處理細則第四十三條第一項規定：「違反道路交通管理事件之裁決，應參
    酌舉發違規事實、違反情節、稽查人員處理意見及被處分人之陳述，依基準表裁
    處，不得枉縱或偏頗」之意旨，處罰機關於裁決前既應參酌舉發違規事實、違反
    情節、稽查人員處理意見及被處分人之陳述等各項基礎資料後再為裁處，則汽車
    所有人或實際駕駛人於逾應到案日期所為之陳述，似無僅因逾期陳述而應被處罰
    機關視而不見之理。是解釋上，上開處理細則第二十四條所規定「逾應到案日期
    ，處罰機關應依道路交通管理處罰條例第八十五條第三項規定處罰該汽車所有人
    」，應係指汽車所有人逾應到案日期後在裁決前仍未向處罰機關告知實際駕駛人
    者，處罰機關即可依道路交通管理處罰條例第八十五條第三項規定處罰該汽車所
    有人，非謂逾應到案日期後關係人所為之陳述，均不應為處罰機關納入裁決之考
    量。
二、本件原處分機關以異議人甲○○所有車號二Ｗ─四八三七號自用小客車於民國九
    十二年十月三日十五時十分許，行經最高速限六十公里之雲林縣雲一四五號公路
    北上指標三四‧五公里路段時，為警以雷達測速器測得其以時速八十一公里之速
    度行駛，超速二十一公里，經警鳴笛示意停車受檢，竟拒絕停車接受稽查而逃逸
    ，執勤員警登記該車之車號並查證車籍資料無誤後，乃以該車駕駛人超速行駛以
    及拒絕停車接受稽查而逃逸，分別依道路交通管理處罰條例第四十條第一項、第
    六十條第一項之規定逕行舉發。嗣異議人兄長即實際使用上開汽車之蔡錦乾於逾
    舉發通知單上所載應到案期限（即九十二年十一月三日）十五日內（即九十二年
    十一月十二日）提出申訴，經原處分機關認申訴為無理由，且未依前開違反道路
    交通管理事件統一裁罰基準及處理細則第二十四條規定在應到案日期前告知實際
    駕駛人，乃依同條例第四十條第一項及違反道路交通管理事件統一裁罰基準表之
    規定，裁處異議人新台幣（下同）二千二百元罰鍰（超速部分）；又依同條例第
    六十條第一項及違反道路交通管理事件統一裁罰基準表之規定，裁罰四千元（拒
    絕停車接受稽查而逃逸部分），並依同條例第六十三條第一項第一款之規定，各
    記違規點數一點，合計裁罰六千二百元罰鍰，並記違規點數二點等語，固非無見
    。惟查，本案係於九十二年十一月二十八日裁決，而異議人兄長蔡錦乾則早於同
    月十二日到案填具「交通部公路總局雲林監理站受理民眾交通違規申訴紀錄表」
    提出申訴，並表明自己是實際駕駛人，其申訴雖已逾舉發通知單所載應到案日期
    （九十二年十一月三日），惟依上開說明，原處分機關既於裁決前已知悉實際駕
    駛人為蔡錦乾，自應依法處罰實際駕駛人，本件原處分機關對汽車所有人即異議
    人所為處分，自難認為允洽。
三、綜上所述，原處分機關既認定本件被舉發汽車於舉發時地，有違反道路交通管理
    處罰條例第四十條第一項、第六十條第一項規定之情形，而以異議人為車輛所有
    人加以處罰，惟未斟酌是否有可歸責於實際駕駛人之情形，以及於裁決前已知悉
    實際駕駛人等事實，似嫌率斷。從而，原處分之裁罰即難認為合法，自應由本院
    將原處分機關之處分撤銷，並逕為不罰之諭知。至於實際駕駛人蔡錦乾是否有前
    揭違規行為，既未經原處分機關裁決，本院不能併予審酌，仍應由原處分機關另
    行處理。
四、據上論結，應依道路交通管理處罰條例第八十七條第二項，道路交通案件處理辦
    法第二十條前段，裁定如主文。
中      華     民     國     九十三     年      四      月    十二      日
                                      臺灣雲林地方法院交通法庭
                                          法  官  李明益
右正本證明與原本無異。
如不服本裁定，應於裁定送達後五日內向本院提出抗告狀。
                                          書記官  許立昌
中      華     民     國     九十三     年      四      月    十二      日
